【裁判字號】    97,刑智上易,74
【裁判日期】    971224
【裁判案由】    違反著作權法
【裁判全文】
智慧財產法院刑事判決
                                  97年度刑智上易字第74號
上  訴  人  臺灣臺北地方法院檢察署檢察官
被      告  甲○○
上列上訴人因被告違反著作權法案件，不服臺灣臺北地方法院96
年度易字第2552號，中華民國97年10月31日第一審判決（起訴案
號：臺灣臺北地方法院檢察署96年度偵字第17829 號），提起上
訴，本院判決如下：
    主  文
上訴駁回。
    理  由
一、本案經本院審理結果，認原審判決本件公訴不受理，經核並
    無違誤，應予維持，並引用第一審判決書之記載（如附件，
    被告北秀生技股份有限公司部分，未據檢察官上訴，已告確
    定）。
二、上訴意旨略以：告訴人具狀請求上訴，陳稱「本件系爭新聞
    畫面係由告訴人向電視台購買頻道，由專業醫師公開舉行記
    者會，故著作權應歸屬告訴人，原審由形式上認定權利應歸
    屬各該電視台所有，應有違誤」。是告訴人告訴自屬合法，
    應認原判決認事用法尚有可議云云。
三、按刑事訴訟之審判，係採彈劾主義，亦即不告不理原則，法
    院對於被告之行為，應受審判之對象（範圍），乃指起訴書
    所記載之被告「犯罪事實」（包括與之有連續犯、想像競合
    犯、牽連犯等具有同一案件關係之犯罪事實）而言。起訴係
    一種訴訟上之請求，犯罪已經起訴，產生訴訟繫屬及訴訟關
    係，法院即有審判之權利及義務。是以若起訴書犯罪事實欄
    內，對此項行為已予以記載，即為法院應予審判之對象（最
    高法院95年度臺上字第2633號、95年度臺上字第4671號刑事
    判決參照）。
四、查告訴人雖主張本件系爭新聞畫面係由告訴人向電視台購買
    頻道，由專業醫師公開舉行記者會云云，惟經原審法院當庭
    諭知應提出系爭新聞畫面之著作權之證明，告訴人迄未提出
    任何證據，則告訴人主張著作權應歸其所有云云，即非足取
    。縱認告訴人得以證明出資聘請電視台完成系爭新聞畫面，
    惟按「出資聘請他人完成之著作，除前條情形外，以該受聘
    人為著作人。但契約約定以出資人為著作人者，從其約定。
    依前項規定，以受聘人為著作人者，其著作財產權依契約約
    定歸受聘人或出資人享有。未約定著作財產權之歸屬者，其
    著作財產權歸受聘人享有。依前項規定著作財產權歸受聘人
    享有者，出資人得利用該著作。」著作權法第12條定有明文
    ，故委外案件得約定以出資人或受聘人為著作人，或就著作
    財產權之歸屬為約定，如無約定者，實際執行創作者依著作
    權法第12條規定為著作人，享有著作人格權與著作財產權。
    本件告訴人既無法提出系爭新聞畫面之著作權之證明，則電
    視台即為系爭新聞畫面之著作人，而享有著作人格權與著作
    財產權。準此，原審由形式上認定系爭新聞畫面著作權應歸
    屬各該電視台所有，並無違誤。
五、從而，原審以著作權法第92條之罪，依同法第100 條之規定
    ，須告訴乃論，而告訴人既非著作財產權人，而認本件未經
    合法告訴，爰不經言詞辯論，逕為公訴不受理判決之諭知，
    核無不當。檢察官上訴，指摘原判決不當，為無理由，應予
    駁回，並不經言詞辯論而為判決。
據上論斷，應依刑事訴訟法第368 條、第372 條、第373 條，判
決如主文。
中    華    民    國    97    年    12    月    24    日
                  智慧財產法院第二庭
                        審判長法  官  陳國成
                              法  官  陳忠行
                              法  官  曾啟謀
以上正本係照原本作成。
不得上訴。
中    華    民    國    97    年    12    月   24     日
                              書記官  王月伶
附件
臺灣臺北地方法院刑事判決              96年度易字第2552號
公  訴  人  臺灣臺北地方法院檢察署檢察官
被      告  北秀生技股份有限公司
                    設臺北市大安區○○○路116巷1號
被告兼代表  甲○○  男  66歲(民國○○年○○月○日生)
                    身分證統一編號：Ｚ000000000號
                    住臺北市○○區○○街131 巷45號2 樓
                        之1
                    居臺北市大安區○○○路116巷1號
選任辯護人  蔡惠琇律師
上列被告因違反著作權法案件，經檢察官提起公訴（96年度偵字
第17829號），本院判決如下：
    主  文
本件公訴不受理。
    理  由
一、公訴意旨略稱：被告甲○○為北秀生技股份有限公司 (下稱
    北秀公司)負責人，與告訴人動能光國際美容有限公司 (下
    稱動能光公司)均向億鑫國際股份有限公司 (下稱億鑫公司)
    購入「光纖亮膚雷射」醫療儀器，明知動能光公司於民國95
    年間在臺北市○○○路○段45號2樓達人診所召開記者會，介
    紹「光纖亮膚雷射」儀器效用之錄影畫面，係動能光公司享
    有著作財產權之視聽著作，未經動能光公司之同意或授權，
    不得擅自公開播送。竟為增加在東森購物頻道販售之「光纖
    亮膚雷射」療程業績，未經動能光公司之同意或授權，自95
    年10月起96年2月間在東森購物頻道公開播送前揭視聽著作
    以招攬客戶。經動能光公司查知後，始報警究辦。
二、按著作權法第100條規定，違反著作權法第92條之罪，須告
    訴乃論。又告訴乃論之罪，未經告訴、請求，應諭知不受理
    判決，刑事訴訟法第303條第3款定有明文。
三、查本件告訴人動能光公司告訴被告北秀生技股份有限公司、
    甲○○於95年10月起96年2月間在東森購物頻道公開播送之
    錄影畫面，起訴書認係觸犯著作權法第92條、第101條第1項
    之罪，依同法第100條之規定，須告訴乃論。經本院當庭勘
    驗，被告所使用之錄影畫面均為轉播新聞畫面，有告訴人所
    提出之光碟、及本院勘驗筆錄在卷可參，證人王桂珍亦到庭
    證稱其所看到之錄影畫面係新聞之側拍帶，並沒有人質疑著
    作權之問題等語明確（見本院97年9月19日審判筆錄），依
    該畫面所示，應係新聞電視台所拍攝之記者會畫面，核其著
    作權形式上應係屬各該新聞電視台所有，告訴人雖指稱其擁
    有著作權云云，惟經本院當庭諭知應提出上開錄影畫面之著
    作權之證明，迄未提出任何證據，依照首開說明，本件告訴
    不合法，未經告訴，爰不經言詞辯論，逕為諭知不受理之判
    決。
三、據上論斷，應依刑事訴訟法第303條第3款、第307條判決如
    主文。
中    華    民    國    97    年    10    月    31    日
                  刑事第十四庭  法  官  沈君玲
以上正本證明與原本無異
如不服本判決應於送達後10日內向本院提出上訴狀
                                書記官  劉麗英
中    華    民    國    97    年    10    月    31    日


司法院資訊處製作；財團法人民間司法改革基金會備份。
